【裁判字號】    95,易,2337
【裁判日期】    950921
【裁判案由】    毒品危害防制條例
【裁判全文】
臺灣臺中地方法院刑事判決              95年度易字第2337號
公  訴  人  臺灣臺中地方法院檢察署檢察官
被      告  甲○○
                    國民
上列被告因違反毒品危害防制條例案件，經檢察官聲請簡易判決
處刑（95年度毒偵字第2159號），經本院豐原簡易庭認不宜簡易
判決處刑而改依通常程序審理，經本院合議庭裁定適用簡式審判
程序，本院判決如下：
    主    文
甲○○連續施用第二級毒品，累犯，處有期徒刑陸月，如易科罰
金，以銀元佰元（折合新台幣玖佰元）折算壹日。
    犯罪事實
一、甲○○曾因違反毒品危害防制條例案件，經本院判處有期徒
    刑1年確定，於民國95年1月30日縮刑期滿執行完畢。又前因
    施用毒品案件，經依本院裁定送強制戒治，於91年12月16日
    執行完畢期滿釋放。詎甲○○仍不知悔改，復基於施用第2
    級毒品安非他命之概括犯意，自95年4月24日起至95年4月30
    日晚上止，在臺中縣新社鄉○○街○段39巷27號住處等處，
    以玻璃管燃燒方式，連續施用第2級毒品安非他命多次，嗣
    於95年5月1日16時30分許，在上址為警搜索查獲，並經警採
    尿送驗結果，呈安非他命陽性反應而查獲上情。
二、案經臺中縣警察局豐原分局報請台灣台中地方法院檢察署檢
    察官偵查而聲請簡易判決處刑，經改依通常程序審理。
    理    由
一、上揭犯罪事實，業據被告甲○○坦承不諱。且被告經警採尿
    送驗結果，呈安非他命陽性反應，有中山醫學大學附設醫院
    藥物檢測中心尿液檢驗報告附卷可稽，復有刑案資料查註紀
    錄表、全國施用毒品案件紀錄表在卷可參，是本件被告於91
    年12月16日經強制戒治執行完畢期滿釋放後，5年內再犯本
    件施用毒品罪嫌，堪予認定。
二、核被告所為，係犯毒品危害防制條例第10條第2項之施用第
    2級毒品罪又被告施用前後持有第二級毒品之低度行為，為
    其施用第二級毒品之高度行為所吸收，不另論罪。按刑法第
    2條第1項所稱之法律，係指刑罰所依存的整體法律狀態，故
    法律有變更應指足以影響行為的可罰性與法律效果的法令因
    修正或廢止而有所變更而言。所以刑法法律變更概念，應界
    定在法律規定的改變，足以影響刑罰權判斷者而言，刑法總
    則的變更，自然會影響到個別犯罪的成立，乃至於法律效果
    的結構，自屬法律變更，應為新舊法之比較。而刑法第56條
    連續犯之規定，業於94年2月2日修正公布刪除，並於95年7
    月1日施行，原屬連續犯之數個犯罪行為，依新法應數罪併
    罰，比較修正前之規定，可依裁判上一罪論處，顯然修正前
    之規定有利於被告，如仍依修正後之規定，對於被告極為不
    利，從而，解釋上對於刑法第2條之解釋，應包括此種影響
    罪刑加重之規定。是以連續數行為而犯同一之罪名，均在新
    法施行前者，新法施行後，應依修正後刑法第2條第1項之規
    定，適用最有利於行為人之法律（最高法院95年5月23日第8
    次刑事庭會議意旨參照）。本件被告於修正前之刑法時期所
    犯之數次施用第一級毒品罪，依裁判時之修正後之刑法第2
    條第1項比較之結果，以修正前之刑法較有利於行為人，應
    依修正前之刑法第56條之規定，逕以一連續施用第一級毒品
    罪論處。而被告先後多次施用第一級毒品海洛因之犯行，時
    間緊接，方法相同，所犯構成要件相同之罪名，顯係基於概
    括犯意反覆為之，為連續犯，應依修正前刑法第56條之規定
    以一罪論，並加重其刑。另被告前於93年間犯施用毒品罪，
    經法院判處有期徒刑1年確定，甫於95年1月30日期滿執行完
    畢，此有臺灣高等法院被告前案紀錄表附卷可稽，其於5年
    以內再故意犯本件有期徒刑以上之罪，不論依修正前之刑法
    第47條，或修正後之刑法第47條第1項之規定，均構成累犯
    ，對被告而言並無有利或不利之情形，自不生新舊法比較之
    問題，應逕依修正前之刑法第47條，論以累犯，並遞加重其
    刑，併予敘明。爰審酌被告施用之頻率、態樣及前因施用毒
    品犯行曾經觀察、勒戒、服刑後，竟又再施用毒品不輟，無
    視於毒品對於自身健康之戕害及國家對於杜絕毒品犯罪之禁
    令，惡性非輕。本諸施用毒品者均有相當程度之生理成癮性
    及心理依賴性，其犯罪心態與一般刑事犯罪之本質並不相同
    ，且被告係於觀察、勒戒、服刑執行完畢釋放後，5年內再
    犯施用第一級毒品海洛因犯行，依毒品危害防制條例之規定
    ，無需再經觀察、勒戒及強制戒治之刑事處遇程序。為兼顧
    被告斷絕生理成癮性及心理依賴性之必要，量刑實不宜過輕
    ，惟斟酌被告犯後業已坦承犯行，頗具悔意等一切情狀，量
    處如主文所示之刑，並諭知易科罰金之折算標準。
三、又被告行為後，刑法第41條第1項業於94年2月2日以華總一
    義字第09400014901號令修正公布，並自95年7月1日起施行
    ；罰金罰鍰提高標準條例第2條亦於95年5月17日以華總一義
    字第09400014901號令刪除，並自同年7月1日起施行。修正
    後刑法第41條第1項規定「犯最重本刑為5年以下有期徒刑以
    下之刑之罪，而受6個月以下有期徒刑或拘役之宣告者，得
    以新臺幣1千元、2千元或3千元折算1日，易科罰金。但確因
    不執行所宣告之刑，難收矯正之效，或難以維持法秩序者，
    不在此限。」，與修正前刑法第41條第1項規定「犯最重本
    刑為5年以下有期徒刑以下之刑之罪，而受6個月以下有期徒
    刑或拘役之宣告，因身體、教育、職業、家庭之關係或其他
    正當事由，執行顯有困難者，得以（銀元）1元以上3元以下
    折算1日，易科罰金。但確因不執行所宣告之刑，難收矯正
    之效，或難以維持法秩序者，不在此限。」及適用修正前罰
    金罰鍰提高標準條例第2條規定「依刑法第41條易科罰金或
    第42條第2項易服勞役者，均就其原定數額提高為1百倍折算
    1日；法律所定罰金數額未依本條例提高倍數，或其處罰法
    條無罰金刑之規定者，亦同。」不同。比較新舊法結果，以
    舊法較有利於行為人，故依刑法第2條第1項前段規定，本件
    易科罰金部分，自應適用行為時之法律即修正前刑法第41
    條第1項及罰金罰鍰提高標準條例第2條之規定，諭知如易科
    罰金，以銀元3百元即新台幣9百元折算壹日，附此敘明。
據上論斷，應依刑事訴訟法第273條之1第1項、第299條第1項前
段，毒品危害防制條例第10條第2項，刑法第11條前段、第2條第
1項前段、修正前刑法第56條、修正前刑法第47條、修正前第41
條第1項前段、罰金罰鍰提高標準條例第1條前段，修正前罰金罰
鍰提高標準條例第2條，判決如主文。
本案經檢察官郭明嵐到庭執行職務。
中    華    民    國    95    年    9     月    21    日
                  刑事第七庭    法  官  郭德進
上正本證明與原本無異。
如不服本判決，應於送達後十日內向本院提出上訴狀（須附繕本
），上訴於台灣高等法院台中分院。
中    華    民    國    95    年    9     月    22    日
                                書記官  陳惠玲
附錄本案論罪科刑法條全文
毒品危害防制條例第10條第2項
施用第二級毒品者，處3年以下有期徒刑。
                                                       A


司法院資訊處製作；財團法人民間司法改革基金會備份。
